【裁判字號】    98,訴,337
【裁判日期】    990628
【裁判案由】    分割共有物
【裁判全文】
臺灣彰化地方法院民事判決  98年度訴字第337號
原      告  Ｌ○○
訴訟代理人  ｍ○○
被      告  ｅ○○
訴訟代理人  辰○○
被      告  亥○○
被      告  未○○
被      告  午○○
被      告  黃○○
被      告  地○○
被      告  Ｐ○○
被      告  玄○○
被      告  卯○○
被      告  Ｏ○○
被      告  天○○
被      告  ｂ○○
被      告  ｃ○○
被      告  ｋ○○
被      告  ｊ○○
被      告  ｎ○○
訴訟代理人  ｒ○○
被      告  ｑ○○
被      告  Ｊ○○林張淑楨之.
被      告  Ｅ○○林張淑楨之.
被      告  Ｂ○○林張淑楨之.
被      告  甲己○○
被      告  甲乙○○
被      告  甲○○○
被      告  ｏ○○
被      告  ｄ○○
被      告  Ｘ○
訴訟代理人  ａ○○
被      告  Ｖ○○邱阿緣之繼.
被      告  Ｔ○○邱阿緣之繼.
被      告  Ｕ○○邱阿緣之繼.
被      告  壬○○
被      告  庚○○
被      告  辛○○
被      告  子○○
被      告  ｖ○
訴訟代理人  ｕ○○
被      告  ｗ○○○
被      告  丑○○○
被      告  乙○○    公示送.
被      告  寅○○    公示送.
被      告  己○○
被      告  癸○○    公示送.
被      告  戌○○
被      告  Ｆ○○
被      告  Ｄ○○
被      告  宙○○
被      告  宇○○
被      告  甲甲○兼黃崑鐘之.
被      告  Ｚ○○
被      告  Ｙ○○
被      告  ｆ○○
被      告  ｉ○○
被      告  ｓ○○
被      告  Ｗ○○
被      告  ｈ○○
被      告  Ｈ○○
被      告  Ｉ○○
被      告  Ｃ○○
被      告  Ａ○○
被      告  Ｇ○○
被      告  Ｍ○○
被      告  Ｎ○○
被      告  甲丁○
被      告  ｚ○○○
被      告  甲丙○
被      告  甲戊○
被      告  丙○○
被      告  丁○○
被      告  戊○○
被      告  ｐ○○
被      告  ｇ○○
被      告  ｙ○○
被      告  甲庚○
被      告  甲壬○
被      告  甲辛○
被      告  ｔ○○
被      告  ｌ○○
被      告  申○○    公示送.
被      告  Ｋ○○
被      告  巳○○
被      告  Ｑ○○
被      告  ｘ○○○
被      告  Ｒ○○
被      告  Ｓ○○
被      告  酉○○
上列當事人間請求分割共有物事件，本院於民國99年6月14日言
詞辯論終結，茲判決如下：
    主  文
被告Ｊ○○、Ｅ○○、Ｂ○○應就其被繼承人林張淑楨所遺坐落
彰化市○○段第613地號、地目建、面積1,627平方公尺、同段第
613之1地號、地目旱、面積502平方公尺及同段第613之2地號、
地目旱、面積75平方公尺之土地，權利範圍均為公同共有40分之
10，辦理繼承登記。
被告Ｖ○○、Ｔ○○、Ｕ○○應就其被繼承人邱阿緣所遺坐落如
第一項所示之三筆土地，權利範圍均為公同共有40分之10，辦理
繼承登記。
被告甲甲○應就其被繼承人黃崑鐘所遺坐落如第一項所示之三筆
土地，權利範圍均為公同共有40之10，辦理繼承登記。
兩造共有坐落彰化市○○段第613之2地號、地目旱、面積75平方
公尺之土地，應分割為如附圖即彰化縣彰化地政事務所複丈日期
99年3月4日土地複丈成果圖所示：編號Ｈ部分面積1平方公尺，
分歸由被告亥○○、未○○、午○○取得，並各按應有部分6分
之1比例維持共有、餘應有部分6分之3分歸由被告申○○、Ｋ○○、巳○○、Ｑ○○、ｘ○○○、Ｒ○○、Ｓ○○、酉○○等8
人取得，並維持公同共有；編號Ｉ部分面積6平方公尺，分歸由
被告ｂ○○、ｃ○○、ｋ○○、ｊ○○取得，並各按應有部分4
分之1比例維持共有；編號Ｊ部分面積12平方公尺，分歸由被告
黃○○、地○○取得，並各按應有部分2分之1比例維持共有、編
號Ｋ部分面積16平方公尺，分歸由被告ｅ○○單獨所有、編號Ｌ
部分面積22平方公尺，供作道路使用，分歸由兩造取得，並按下
列權利範圍保持共有：被告ｅ○○按1000分之186、原告Ｌ○○
按1000分之47、被告Ｐ○○按1000分之47、被告玄○○按1000分
之46、被告卯○○按1000分之15、被告Ｏ○○按1000分之15、被
告天○○按1000分之16、被告黃○○按1000分之93、被告地○○
按1000分之93、被告亥○○按1000分之31、被告未○○按1000分
之31、被告午○○按1000分之31、被告申○○、Ｋ○○、巳○○
、Ｑ○○、ｘ○○○、Ｒ○○、Ｓ○○、酉○○等8人按1000分
之93公同共有、被告ｂ○○按1000分之47、被告ｃ○○按1000分
之47、被告ｋ○○按1000分之46、被告ｊ○○按1000分之46、被
告ｎ○○、ｑ○○、Ｊ○○、Ｅ○○、Ｂ○○、甲己○○、甲乙○○、甲○○○、ｏ○○、ｄ○○、Ｘ○、Ｖ○○、Ｔ○○、Ｕ
○○、壬○○、庚○○、辛○○、子○○、ｖ○、ｗ○○○、丑
○○○、乙○○、寅○○、己○○、癸○○、戌○○、Ｆ○○、
Ｄ○○、宙○○、宇○○、甲甲○、Ｚ○○、Ｙ○○、ｆ○○、
ｉ○○、ｓ○○、Ｗ○○、ｈ○○、Ｈ○○、Ｉ○○、Ｃ○○、
Ａ○○、Ｇ○○、Ｍ○○、Ｎ○○、甲丁○、ｚ○○○、甲丙○
、甲戊○、丙○○、丁○○、戊○○、ｐ○○、ｇ○○、ｙ○○
、甲庚○、甲壬○、甲辛○、ｔ○○、ｌ○○等60人按1000分之
70為公同共有；編號Ｍ部分面積18平方公尺，分歸由被告ｎ○○
、ｑ○○、Ｊ○○、Ｅ○○、Ｂ○○、甲己○○、甲乙○○、甲○○○、ｏ○○、ｄ○○、Ｘ○、Ｖ○○、Ｔ○○、Ｕ○○、壬○○、庚○○、辛○○、子○○、ｖ○、ｗ○○○、丑○○○、
乙○○、寅○○、己○○、癸○○、戌○○、Ｆ○○、Ｄ○○、
宙○○、宇○○、甲甲○、Ｚ○○、Ｙ○○、ｆ○○、ｉ○○、
ｓ○○、Ｗ○○、ｈ○○、Ｈ○○、Ｉ○○、Ｃ○○、Ａ○○、
Ｇ○○、Ｍ○○、Ｎ○○、甲丁○、ｚ○○○、甲丙○、甲戊○
、丙○○、丁○○、戊○○、ｐ○○、ｇ○○、ｙ○○、甲庚○
、甲壬○、甲辛○、ｔ○○、ｌ○○等60人取得，並維持公同共
有。
兩造共有坐落彰化市○○段第613之1地號、地目旱、面積502平
方公尺之土地，應分割為如附圖即彰化縣彰化地政事務所複丈日
期99年3月4日土地複丈成果圖所示：編號Ａ部分面積46平方公尺
分歸由原告Ｌ○○、被告Ｐ○○、玄○○取得，並各按應有部分
3分之1比例維持共有；編號Ｘ部分面積5平方公尺，分歸由被告
天○○單獨取得；編號Ｙ部分面積5平方公尺，分歸由被告Ｏ○○單獨取得；編號Ｚ部分面積5平方公尺，分歸由被告卯○○單
獨取得；編號Ｂ部分面積61平方公尺，分歸由被告亥○○、未○○、午○○取得，並各按應有部分6分之1維持共有，餘應有部分
6分之3分歸由被告申○○、Ｋ○○、巳○○、Ｑ○○、ｘ○○○
、Ｒ○○、Ｓ○○、酉○○等8人取得，並維持公同共有；編號
Ｃ部分面積61平方公尺，分歸由被告ｂ○○、ｃ○○、ｋ○○、
ｊ○○取得，並各按應有部分4分之1比例維持共有；編號Ｄ部分
面積61平方公尺，分歸由被告黃○○、地○○取得，並各按應有
部分2分之1比例維持共有；編號Ｅ部分面積61平方公尺，分歸被
告ｅ○○單獨取得；編號Ｆ部分面積101平方公尺，供作道路使
用，分歸兩造取得，並按下列權利範圍保持共有：被告ｅ○○按
1000分之140、原告Ｌ○○按1000分之35、被告Ｐ○○按1000分
之35、被告玄○○按1000分之35、被告卯○○按1000分之12、被
告Ｏ○○按1000分之12、被告天○○按1000分之11、被告黃○○
按1000分之70、被告地○○按10 00分之70、被告亥○○按1000
分之24、被告未○○按10 00分之23、被告午○○1000分之23、
被告申○○、Ｋ○○、巳○○、Ｑ○○、ｘ○○○、Ｒ○○、Ｓ
○○、酉○○等8人按1000分之70公同共有、被告ｂ○○按1000
分之35、被告ｃ○○1000分之35、被告ｋ○○按1000分之35、被
告ｊ○○1000分之35、被告ｎ○○、ｑ○○、Ｊ○○、Ｅ○○、
Ｂ○○、甲己○○、甲乙○○、甲○○○、ｏ○○、ｄ○○、Ｘ
○、Ｖ○○、Ｔ○○、Ｕ○○、壬○○、庚○○、辛○○、子○○、ｖ○、ｗ○○○、丑○○○、乙○○、寅○○、己○○、癸○○、戌○○、Ｆ○○、Ｄ○○、宙○○、宇○○、甲甲○、Ｚ
○○、Ｙ○○、ｆ○○、ｉ○○、ｓ○○、Ｗ○○、ｈ○○、Ｈ
○○、Ｉ○○、Ｃ○○、Ａ○○、Ｇ○○、Ｍ○○、Ｎ○○、甲
丁○、ｚ○○○、甲丙○、甲戊○、丙○○、丁○○、戊○○、
ｐ○○、ｇ○○、ｙ○○、甲庚○、甲壬○、甲辛○、ｔ○○、
ｌ○○等60人按1000分之300公同共有；編號Ｇ部分面積96平方
公尺，分歸被告ｎ○○、ｑ○○、Ｊ○○、Ｅ○○、Ｂ○○、甲
己○○、甲乙○○、甲○○○、ｏ○○、ｄ○○、Ｘ○、Ｖ○○
、Ｔ○○、Ｕ○○、壬○○、庚○○、辛○○、子○○、ｖ○、
ｗ○○○、丑○○○、乙○○、寅○○、己○○、癸○○、戌○○、Ｆ○○、Ｄ○○、宙○○、宇○○、甲甲○、Ｚ○○、Ｙ○○、ｆ○○、ｉ○○、ｓ○○、Ｗ○○、ｈ○○、Ｈ○○、Ｉ○○、Ｃ○○、Ａ○○、Ｇ○○、Ｍ○○、Ｎ○○、甲丁○、ｚ○○○、甲丙○、甲戊○、丙○○、丁○○、戊○○、ｐ○○、ｇ
○○、ｙ○○、甲庚○、甲壬○、甲辛○、ｔ○○、ｌ○○等60
人取得，並維持公同共有。
兩造共有坐落彰化市○○段第613地號土地、地目建、面積1,627
平方公尺之土地，應分割為如附圖即彰化縣彰化地政事務所複丈
日期99年3月4日土地複丈成果圖所示：編號Ｎ部分面積215平方
公尺，分歸由被告黃○○、地○○取得，並各按應有部分2分之1
比例維持共有；編號Ｏ部分面積215平方公尺，分歸由被告ｅ○○單獨取得；編號Ｐ部分面積18平方公尺，分歸由被告卯○○單
獨取得；編號Ｑ部分面積18平方公尺，分歸由被告Ｏ○○單獨取
得；編號Ｒ部分面積18平方公尺，分歸由被告天○○單獨取得；
編號Ｓ部分面積162平方公尺，分歸由原告Ｌ○○、被告Ｐ○○
、玄○○取得，並各按應有部分3分之1比例維持共有；編號Ｔ部
分面積215平方公尺，分歸由被告亥○○、未○○、午○○取得
，並各按應有部分6分之1比例維持共有、餘應有部分6分之3分歸
由被告申○○、Ｋ○○、巳○○、Ｑ○○、ｘ○○○、Ｒ○○、
Ｓ○○、酉○○等8人取得，並維持公同共有；編號Ｕ部分面積
216平方公尺，分歸由被告ｂ○○、ｃ○○、ｋ○○、ｊ○○取
得，並各按應有部分4分之1比例維持共有；編號Ｖ部分面積287
平方公尺，供作道路使用，分歸兩造取得，並按下列權利範圍保
持共有：被告ｅ○○按10分之1、原告Ｌ○○按40分之1、被告Ｐ
○○按40分之1、被告玄○○按40分之1、被告卯○○按120分之1
、被告Ｏ○○按120分之1、被告天○○按120分之1、被告黃○○
按20分之1、被告地○○按20分之1、被告亥○○按60分之1、未
○○按60分之1、被告午○○按60分之1、被告申○○、Ｋ○○、
巳○○、Ｑ○○、ｘ○○○、Ｒ○○、Ｓ○○、酉○○等8人按
20 分之1為公同共有、被告ｂ○○按40分之1、被告ｃ○○按40
分之1、被告ｋ○○按40分之1、被告ｊ○○按40分之1、餘2分之
1由被告ｎ○○、ｑ○○、Ｊ○○、Ｅ○○、Ｂ○○、甲己○○
、甲乙○○、甲○○○、ｏ○○、ｄ○○、Ｘ○、Ｖ○○、Ｔ○○、Ｕ○○、壬○○、庚○○、辛○○、子○○、ｖ○、ｗ○○○、丑○○○、乙○○、寅○○、己○○、癸○○、戌○○、Ｆ
○○、Ｄ○○、宙○○、宇○○、甲甲○、Ｚ○○、Ｙ○○、ｆ
○○、ｉ○○、ｓ○○、Ｗ○○、ｈ○○、Ｈ○○、Ｉ○○、Ｃ
○○、Ａ○○、Ｇ○○、Ｍ○○、Ｎ○○、甲丁○、ｚ○○○、
甲丙○、甲戊○、丙○○、丁○○、戊○○、ｐ○○、ｇ○○、
ｙ○○、甲庚○、甲壬○、甲辛○、ｔ○○、ｌ○○等60人公同
共有；編號Ｗ部分面積263平方公尺，分歸被告ｎ○○、ｑ○○
、Ｊ○○、Ｅ○○、Ｂ○○、甲己○○、甲乙○○、甲○○○、
ｏ○○、ｄ○○、Ｘ○、Ｖ○○、Ｔ○○、Ｕ○○、壬○○、庚○○、辛○○、子○○、ｖ○、ｗ○○○、丑○○○、乙○○、
寅○○、己○○、癸○○、戌○○、Ｆ○○、Ｄ○○、宙○○、
宇○○、甲甲○、Ｚ○○、Ｙ○○、ｆ○○、ｉ○○、ｓ○○、
Ｗ○○、ｈ○○、Ｈ○○、Ｉ○○、Ｃ○○、Ａ○○、Ｇ○○、
Ｍ○○、Ｎ○○、甲丁○、ｚ○○○、甲丙○、甲戊○、丙○○
、丁○○、戊○○、ｐ○○、ｇ○○、ｙ○○、甲庚○、甲壬○
、甲辛○、ｔ○○、ｌ○○等60人取得，並維持公同共有。
兩造（被告ｎ○○、ｑ○○、Ｊ○○、Ｅ○○、Ｂ○○、甲己○○、甲乙○○、甲○○○、ｏ○○、ｄ○○、Ｘ○、Ｖ○○、Ｔ
○○、Ｕ○○、壬○○、庚○○、辛○○、子○○、ｖ○、ｗ○○○、丑○○○、乙○○、寅○○、己○○、癸○○、戌○○、
Ｆ○○、Ｄ○○、宙○○、宇○○、甲甲○、Ｚ○○、Ｙ○○、
ｆ○○、ｉ○○、ｓ○○、Ｗ○○、ｈ○○、Ｈ○○、Ｉ○○、
Ｃ○○、Ａ○○、Ｇ○○、Ｍ○○、Ｎ○○、甲丁○、ｚ○○○
、甲丙○、甲戊○、丙○○、丁○○、戊○○、ｐ○○、ｇ○○
、ｙ○○、甲庚○、甲壬○、甲辛○、ｔ○○、ｌ○○等60人除
外）共有坐落彰化市○○段第607之5地號、地目建、面積1,178
平方公尺之土地，應分割為如附圖即彰化縣彰化地政事務所複丈
日期99年3月4日土地複丈成果圖所示：編號ａ部分面積138平方
公尺，分歸由原告Ｌ○○、被告Ｐ○○、玄○○取得，並各按應
有部分3分之1比例維持共有；編號ｂ部分面積16平方公尺，分歸
由被告卯○○單獨取得；編號ｃ部分面積16平方公尺，分歸由被
告天○○單獨取得；編號ｄ部分面積16平方公尺，分歸由被告Ｏ
○○單獨；編號ｅ部分面積186平方公尺，分歸由被告黃○○、
地○○取得，並各按應有部分2分之1比例維持所有；編號ｆ部分
面積186平方公尺，分歸由被告ｂ○○、ｃ○○、ｋ○○、ｊ○○取得，並各按應有部分4分之1比例維持共有；編號ｇ部分面積
186平方公尺，分歸由被告亥○○、未○○、午○○取得，並各
按應有部分6分之1比例維持共有、餘應有部分6分之3分歸由被告
申○○、Ｋ○○、巳○○、Ｑ○○、ｘ○○○、Ｒ○○、Ｓ○○
、酉○○等8人取得，並維持公同共有；編號ｈ部分面積186平方
公尺，分歸由被告ｅ○○單獨取得；編號ｉ部分面積248平方公
尺，供作道路使用，分歸兩造取得（被告ｎ○○等60人除外），
並按下列權利範圍保持共有：被告ｅ○○按10分之2、原告Ｌ○○按40分之2、被告Ｐ○○按20分之1、被告玄○○按20分之1、
被告卯○○按60分之1、被告Ｏ○○按60分之1、被告天○○按60
分之1、被告黃○○按10分之1、被告地○○按10分之1、被告亥
○○按30分之1、被告未○○按30分之1、被告午○○按30分之1
、被告申○○、Ｋ○○、巳○○、Ｑ○○、ｘ○○○、Ｒ○○、
Ｓ○○、酉○○等8人按10分之1為公同共有、被告ｂ○○按40分
之2、被告ｃ○○按40分之2、被告ｋ○○按40分之2、被告ｊ○○按40分之2。
坐落彰化縣彰化市○○段第613之2地號土地，各共有人間互為補
償之金額，如附表二（各共有人應受補金額配賦表）所示，並得
假執行。
訴訟費用由兩造各按附表一「訴訟費用負擔比例」欄所示之比例
負擔。
    事實及理由
壹、程序方面：
一、按言詞辯論期日，當事人之一造不到場者，得依到場當事人
    之聲請，由其一造辯論而為判決，民事訴訟法第385條第1項
    前段定有明文。本件被告亥○○、未○○、午○○、黃○○
    、地○○、Ｐ○○、玄○○、卯○○、Ｏ○○、天○○、ｂ
    ○○、ｃ○○、ｋ○○、ｊ○○、Ｊ○○（公示送達）、Ｅ
    ○○、Ｂ○○（公示送達）、甲己○○、甲乙○○、甲○○○、ｏ○○、ｄ○○、Ｖ○○、Ｔ○○、Ｕ○○、壬○○、
    庚○○、子○○、ｖ○、ｗ○○○、丑○○○、乙○○（公
    示送達）、寅○○（公示送達）、己○○、癸○○（公示送
    達）、戌○○、Ｆ○○、Ｄ○○、宙○○、宇○○、甲甲○
    、Ｚ○○、Ｙ○○、ｆ○○、ｉ○○、ｓ○○（公示送達）
    、Ｗ○○、ｈ○○（公示送達）、Ｈ○○、Ｉ○○、Ｃ○○
    、Ｇ○○、Ｍ○○、Ｎ○○、甲丁○、ｚ○○○、甲丙○、
    甲戊○、丙○○、丁○○、戊○○、辛○○、ｐ○○、ｇ○○、ｙ○○、甲庚○、甲壬○、甲辛○、ｔ○○、ｌ○○、
    申○○（公示送達）、Ｋ○○、巳○○、Ｑ○○、ｘ○○○
    、Ｒ○○、Ｓ○○、酉○○等78人，經合法通知，無正當理
    由，均未於言詞辯論期日到場，核無民事訴訟法第386條各
    款所列情形，爰按上開規定，依原告之聲請，由其一造辯論
    而為判決。
二、次按訴狀送達後，原告不得將原訴變更或追加他訴，但請求
    之基礎事實同一者，不在此限，民事訴訟法第255條第1項第
    2款定有明文。本件原告訴之聲明第三項原為：「被告ｐ○○、ｇ○○、ｙ○○、甲庚○、甲壬○、甲辛○、ｔ○○、
    ｌ○○等8人應就其被繼承人張嬌遺留坐落彰化市○○段第
    613 地號、地目建、面積1,627平方公尺、同段第613之1地
    號、地目旱、面積502平方公尺及同段第613之2地號、地目
    旱、面積75平方公尺以上三筆土地權利範圍均為公同共有40
    分之10土地，共同辦理繼承登記。」，惟上述被告即被繼承
    人張嬌之法定繼承人已於起訴後即民國98年6月16日辦理繼
    承登記，此有土地登記謄本為證，已無生明渠等辦理繼承登
    記之必要；另原共有人黃崑鐘業於起訴前即92年3月11日死
    亡，因其唯一法定繼承人亦為本案被告之一即甲甲○，尚未
    就原共有人黃崑鐘之遺產辦理繼承登記，故變更並追加聲明
    第三項為：「被告甲甲○應就其被繼承人黃崑鐘所遺坐落彰
    化市○○段第61 3地號、地目建、面積1,627平方公尺、同
    段第613之1地號、地目旱、面積502平方公尺及同段第613之
    2 地號、地目旱、面積75平方公尺以上三筆權利範圍均為公
    同共有40之10土地，辦理繼承登記。」，核與首揭規定，尚
    無不合，應予准許。
貳、實體方面：
一、原告起訴主張：
    兩造所有坐落彰化市○○段第613地號、地目建、面積1,6
    27平方公尺、同段第613之1地號、地目旱、面積502平方公
    尺及同段第613之2地號、地目旱、面積75平方公尺土地，為
    兩造共有，應有部分如附表一所示；又同段第607之5地號、
    地目建、面積1,178平方公尺土地（以上四筆土地均稱系爭
    土地），係為原告與被告ｅ○○、亥○○、未○○、午○○
    、黃○○、地○○、Ｐ○○、玄○○、卯○○、Ｏ○○、天
    ○○、ｂ○○、ｃ○○、ｋ○○、ｊ○○、申○○、Ｋ○○
    、巳○○、Ｑ○○、ｘ○○○、Ｒ○○、Ｓ○○、酉○○等
    人共有，應有部分亦如附表一所示。而原共有人林張淑楨已
    於93年11月29日死亡，被告Ｊ○○、Ｅ○○、Ｂ○○等3人
    為其法定繼承人；又共有人邱阿緣已於97年1月15日死亡，
    被告Ｖ○○、Ｔ○○、Ｕ○○等3人為其法定繼承人；另共
    有人黃昆鐘亦已於92年3月11日死亡，甲甲○係其唯一法定
    繼承人。惟渠等迄今均尚未就其被繼承人所遺如主文第一項
    所示之三筆土地，權利範圍均為公同共有40分之10，辦理繼
    承登記，致系爭土地無法辦理分割，影響全體共有人權利甚
    鉅，茲為分割系爭土地，爰併請求渠等辦理繼承登記；又上
    開土地並無因物之使用目的不能分割或契約訂有不分割期限
    之情形，惟兩造無法達成協議分割，爰依民法第823條第1項
    、第824條第2項之規定，請求准予裁判分割等語。並聲明：
    如主文所示。
二、被告等則以：
(一)、被告ｅ○○、Ａ○○部份：
１、同意原告所提之分割方案，另同意系爭第607之5地號、第
    613地號、第613之1地號土地於分割後價值均相當毋庸鑑價
    補償。並聲明：請求為適法之判決。
２、被告ｅ○○另提出放棄系爭共有土地上建物之切結書到院。
(二)、被告ｎ○○、Ｘ○、ｑ○○部分則以：
１、同意原告所提之分割方案，另同意系爭第607之5地號、第
    613 地號、第613之1地號土地於分割後價值均相當毋庸鑑價
    補償。並聲明：請求為適法之判決。
２、被告Ｘ○、ｑ○○部份另補陳：對於華聲企業發展鑑定顧問
    有限公司98年10月30日鑑定報告書無意見。
(三)、被告亥○○、未○○、午○○、黃○○、Ｐ○○、ｐ○○、
    ｙ○○部分（未於最後言詞辯論期日到場，惟依其前到庭或
    所提書狀之聲明及陳述）略以：
１、同意原告所提之分割方案。並聲明：請求為適法之判決。
２、被告亥○○、未○○、午○○、黃○○、Ｐ○○另提出同意
    原告分割方案之同意書到院。
３、被告亥○○、未○○、午○○、黃○○另提出放棄系爭共有
    土地上建物之切結書到院。
(四)、被告Ｒ○○、Ｓ○○部分（未於最後言詞辯論期日到場，惟
    依其前到庭或所提書狀之聲明及陳述）略以：
    建物部分請求保留；對於彰化地政事務所98年9月1日彰地字
    第0980010378號複丈成果圖無意見；亦對於華聲企業發展鑑
    定顧問有限公司98年10月30日鑑定報告書無意見等語；並聲
    明：請求駁回原告之訴。
(五)、被告ｂ○○、ｋ○○、壬○○部份（未於最後言詞辯論期日
    到場，惟依其前到庭或所提書狀之聲明及陳述）略以：
１、同意原告所提之分割方案。並聲明：請求為適法之判決。
２、被告ｂ○○、ｋ○○另提出同意原告分割方案同意書、放棄
    系爭共有土地上建物之切結書到院。
(六)、被告申○○、ｘ○○○、Ｑ○○、巳○○、Ｋ○○、ｃ○○
    、ｊ○○、地○○、玄○○部份（未於最後言詞辯論期日到
    場，惟依其前到庭或所提書狀之聲明及陳述）略以：
１、提出同意原告分割方案同意書到院。
２、被告ｘ○○○、ｃ○○、ｊ○○、地○○另提出放棄系爭共
    有土地上建物之切結書到院。
(七)、被告天○○、ｇ○○、ｔ○○、ｌ○○部分（未於最後言詞
    辯論期日到場，惟依其前於98年5月13日本院履勘現場時之
    聲明及陳述）略以：
    願與原告協商分割之方案。並聲明：請求駁回原告之訴，
(八)、被告卯○○、Ｏ○○、、Ｊ○○（公示送達）、Ｅ○○、Ｂ
    ○○（公示送達）、甲己○○、甲乙○○、甲○○○、ｏ○○、ｄ○○、Ｖ○○、Ｔ○○、Ｕ○○、庚○○、辛○○、
    子○○、ｖ○、ｗ○○○、丑○○○、乙○○（公示送達）
    、寅○○（公示送達）、己○○、癸○○（公示送達）、戌
    ○○、Ｆ○○、Ｄ○○、宙○○、宇○○、甲甲○、Ｚ○○
    、Ｙ○○、ｆ○○、ｉ○○、ｓ○○（公示送達）、Ｗ○○
    、ｈ○○（公示送達）、Ｈ○○、Ｉ○○、Ｃ○○、Ｇ○○
    、Ｍ○○、Ｎ○○、甲丁○、ｚ○○○、甲丙○、甲戊○、
    丙○○、丁○○、戊○○、甲庚○、甲壬○、甲辛○、酉○○等人經合法通知，均未於言詞辯論期日到場，亦未提出書
    狀作何聲明或陳述。
三、法院得心證理由：
(一)、本件原告主張系爭四筆土地為兩造所共有（系爭第607之5地
    號土地，被告ｎ○○等60人則無應有部分），各共有人之應
    有部分如附表一所示。又系爭土地並無因物之使用目的不能
    分割情形，兩造就系爭四筆土地亦未訂有不分割協議，且又
    無法協議分割之事實，業據其提出之地籍圖謄本、土地登記
    謄本及繼承系統表等件為證，經核相符，且為曾到庭被告等
    所不爭執，應信為真實，是以原告依民法第823條第1項、第
    824條第2項之規定，請求分割系爭四筆土地，於法有據，應
    予准許。
(二)、按因繼承、強制執行、公用徵收或法院之判決，於登記前已
    取得不動產物權者，非經登記，不得處分其物權，民法第75
    9條著有規定。又分割共有物，性質上為處分行為，依民法
    第759條規定，共有不動產之共有人中有人死亡時，於其繼
    承人未為繼承登記以前，固不得分割共有物。惟上訴人如於
    本件訴訟中，請求死亡共有人之繼承人辦理繼承登記，並合
    併對繼承人及其餘共有人為分割共有物之請求，不但符合訴
    訟經濟原則，抑與民法第759條及強制執行法第130條規定之
    旨趣無違（最高法院69年台上字第1012號判例意旨參照）。
    經查：系爭第613地號、第613之1地號及613之2地號等三筆
    土地之原共有人林張淑楨已於93年11月29日死亡，被告Ｊ○○、Ｅ○○、Ｂ○○等3人為其法定繼承人；又共有人之一
    邱阿緣已於97年1月15日死亡，被告Ｖ○○、Ｔ○○、Ｕ○○等3人為其法定繼承人；另共有人黃昆鐘亦已於92年3月11
    日死亡，甲甲○係其唯一法定繼承人，迄未辦理繼承登記，
    有原告提出土地登記謄本、繼承系統表、戶籍謄本及除戶謄
    本等在卷可稽，足認屬實，則原告起訴請求分割系爭三筆土
    地同時，併請求其等辦理如主無第一至三項所示之繼承登記
    ，尚無不合，應准許之。
(三)、次按共有人因共有物分割之方法不能協議決定，而提起分割
    共有物之訴，應由法院斟酌共有物之性質、共有人之意願、
    全體共有人之利益、經濟效用等因素，秉持公平原則，而為
    適當之分配。查系爭土地之分割方法，如附圖所示之分割方
    案，分割線筆直，地形方整，各筆土地亦能均分五等份分歸
    由各房取得，另被告ｎ○○等60人亦能將之分配於相毗鄰之
    614地號土地（同為該等被告供同共有土地），以利將來可
    合併利用，並經多數共有人即被告申○○、ｘ○○○、Ｑ○○、巳○○、Ｋ○○、ｃ○○、ｂ○○、ｋ○○、ｊ○○、
    地○○、黃○○、未○○、午○○、亥○○、Ｐ○○、玄○○等人同意，且分割後各區塊土地均有適宜之聯外道路可連
    接彰南路通行使用，出入方便，並能增加系爭土地分割後之
    價值及其使用性，另本院考量存在於系爭土地上之磚造平房
    年代久遠，已無保存之經濟價值，而絕大多數之建物使用人
    即被告ｘ○○○、ｂ○○、ｃ○○、ｋ○○、ｊ○○、黃○○、地○○、ｅ○○、未○○、亥○○、午○○(以上均出
    具切結書)及原告Ｌ○○（最後言詞辯論期日陳述）亦均主
    張不保存現有建物，是本院審酌兩造意願、分割後兩造均應
    有適當之聯外道路，及分割後土地應保持方正，以利將來之
    利用，及避免減少土地價值等情，認原告主張依附圖所示之
    方法分割，較符合共有人全體之利益，應予採用。爰諭知系
    爭四筆土地之分割方法分別如主文第四、五、六、七項所示
    。
(四)、末按法院裁判分割共有物，若係以原物分割，原則上應按其
    應有部分為分配，且該應有部分係以經登記者為準，如共有
    人中有未受分配，或不能按其應有部分受分配者，得以金錢
    補償之，民法第824條第3項規定甚明。查依前揭附圖所示方
    法分割之結果，系爭第613之2地號之土地因面積狹小，共有
    人數眾多，若將原物依其應有部分分配於各共有人，顯有困
    難，且所受分配之人各自取得之土地形狀、所在位置、交通
    情形等亦均有所差異，經濟價值顯有不同，為使兩造分得之
    土地價值均等，揆諸前揭說明，應有以金錢補償之必要。至
    於兩造互為補償之標準，業經本院囑託華聲企業發展鑑定顧
    問有限公司（下稱華聲公司）就附圖所示有關系爭第613之2
    地號土地之分割方法為鑑定，經核閱其鑑定報告內容已就系
    爭土地之法令分析、影響價格之區域因素、土地特性、區域
    不動產市場概況等均有詳細之分析與說明，堪認該報告書之
    鑑價結果尚屬合理、公允，應可作為補償之依據。因此，本
    院參酌華聲公司鑑價之結果，認為系爭第613之2地號之土地
    採附圖之分割方法後，各共有人間應互為補償之金額如附表
    二所示，爰判決如主文第八項所示。又本件所命給付之金額
    未逾新台幣50萬元，爰依民事訴訟法第389條第1項第5款規
    定，依職權宣告假執行。
四、本件分割共有物事件，如由敗訴之被告等負擔訴訟費用，則
    顯失公平，爰命勝訴之原告負擔部分訴訟費用。
五、結論：本件原告之訴為有理由，並依民事訴訟法第385條第
    1項前段、第78條、第80條之1、第85條第1項但書、第2項、
    第389條第1項第5款，判決如主文。
中    華    民    國    99    年    6     月    28    日
                  民事第一庭    法  官  康弼周
如對判決上訴，應於判決送達後20日內向本院提出上訴狀。
以上正本係照原本製作。
中    華    民    國    99    年    6     月    28    日
                                書記官  吳金良

司法院資訊處製作；財團法人民間司法改革基金會備份。
